【裁判字號】    89,台上,6927
【裁判日期】    891116
【裁判案由】    違反毒品危害防制條例
【裁判全文】
最高法院刑事判決                              八十九年度台上字第六九二七號
    上  訴  人  乙○○
                甲○○
右上訴人等因違反毒品危害防制條例案件，不服台灣高等法院中華民國八十九年八月
十五日第二審判決（八十八年度上訴字第二三○六號，起訴案號：台灣桃園地方法院
檢察署八十七年度偵字第一五五一七號），提起上訴，本院判決如左：
    主  文
原判決關於乙○○、甲○○部分撤銷，發回台灣高等法院。
    理  由
本件原判決認定上訴人乙○○明知大麻係屬毒品危害防制條例所列之第二級毒品，亦
屬行政院依懲治走私條例第二條第四項授權公告之甲類管制進出口物品，不得非法運
輸販賣。為貪圖厚利，基於意圖營利販賣第二級毒品大麻之概括犯意，於民國八十七
年三月間某日，在臺北市KISS PUB內以新台幣（下同）十萬元之價格售賣大麻煙一條
（一般香煙包裝、共二十包）予已判決確定之張政雲。復於同年八月十六日，自印尼
以手提行李攜帶二條大麻香煙之方式，運輸該列為管制進口物品之毒品大麻入境中華
民國境內；又於同年十月九日晚上十七時許，在臺北市○○○路與林森北路附近某一
麵攤，售予張政雲以香煙型態包裝之大麻煙十五包，並約定其價額由日後張政雲替其
自印尼運輸毒品入境之報酬中，予以抵償。同月十一日，乙○○夥同具有犯意聯絡之
張政雲及上訴人甲○○三人，搭乘中華航空公司ＣＩ－六八七號班機一同前往印尼峇
里島，假藉參加旅行團之名目購買毒品大麻；乙○○且代其餘二人支付旅行團費及在
印尼之花費，張政雲、甲○○則允諾幫乙○○帶毒品入境。三人遂基於運輸毒品、
私運管制物品進口之共同犯意聯絡，於同月十二日晚上十二時左右，由乙○○在印尼
巴峇里上之S.C PUB 向一印尼人艾迪以每條三千元之價格購買GARAM 大麻煙十條後，
迨同月十五日上午，在印尼峇里島搭乘飛機返臺前，乙○○將其中四條大麻煙（八十
包，計九百五十二支煙捲，驗餘淨重一四零二點六一公克）置於自己行李袋內，又將
其中各三條大麻煙置於張政雲、甲○○二人之行李袋內（張政雲攜帶六十包，驗餘淨
重為一零六三點八七公克；甲○○攜帶六十包計有七一四支煙捲，驗餘淨重為一零九
一點二三公克）。旋同搭乘中華航空公司第六○六號班機運輸上開列為管制物品之毒
品大麻入境，於同月十七日十五時五十分許抵達桃園中正國際機場。於通關入境時，
為警當場在其行李袋內共查獲上開大麻煙十條。於同日（原判決誤載為八十七年十月
十五日）二十二時三十分許，在台北縣永和市○○路一二八巷十二號一樓張政雲住處
，查獲張某先前向乙○○購買之GARAM 大麻香煙十包（計有一百十九支煙捲，合計淨
重一七零點六七公克）、散枝之大麻煙十支（大三支、小七支）及散裝之大麻煙草一
批（以上分為二袋，分別淨重七點七六公克、四點零四公克）等情。因而撤銷第一審
不當之判決，改判論處乙○○連續販賣第二級毒品罪刑（累犯），甲○○共同運輸第
二級毒品罪刑。固非無見。
惟查：(一)未經參與審理之法官參與判決者，其判決當然違背法令，刑事訴訟法第三百
七十九條第十三款，定有明文。本件依原審法院八十九年八月一日審判筆錄記載，其
參與審理者，係審判長法官蔡秀雄與法官施俊堯、陳炳彰三人（見原審第二卷第二○
○頁）。而其同年月十五日之判決，則由審判長法官蔡秀雄與法官陳炳彰、沈宜生所
組合議庭為之，係以未經參與審理之法官沈宜生參與判決甚明，所為判決自屬違法。
(二)刑事法上所謂犯罪行為之吸收關係，係為法律競合現象之一種，指一個刑罰法令吸
收其他刑罰法令之情形，即一罪所規定之構成要件，已為他罪所規定要件所包括時，
依吸收法排除被吸收法之原則，吸收之法條，應優先於被吸收之法條適用者而言。與
吸收犯乃指依一般社會通常觀念，從犯罪之性質，犯一罪而為他罪所包括之包括的論
以一罪者，並不完全相同。毒品危害防制條例第四條各項規定之製造、運輸及販賣毒
品罪，乃屬不同態樣之數個獨立成罪行為，有其中之一即足單獨構成犯罪，其彼此者
間難謂有何高度行為與低度行為之關係，亦無當然包括或內含之吸收性質存在，倘或
兼而有之，而其彼此互有方法行為與結果行為之關係時，即應論以牽連犯。原判決認
乙○○所犯該條例第四條第二項之運輸第二級毒品罪與販賣第二級毒品罪，係低度行
為與高度行為之關係，前者應為後者所吸收云云，按諸前開說明，其適用法則，自有
未當。上訴人等上訴意旨指摘原判決違法，尚非全無理由，應認原判決關於乙○○、
甲○○部分有撤銷發回更審之原因。原判決就甲○○不另諭知無罪部分，基於審判不
可分之原則，併予發回。
據上論結，應依刑事訴訟法第三百九十七條、第四百零一條，判決如主文。
中      華      民      國    八十九    年     十一     月     十六     日
                              最高法院刑事第五庭
                                  審判長法官  紀  俊  乾
                                        法官  黃  正  興
                                        法官  陳  東  誥
                                        法官  張  春  福
                                        法官  韓  金  秀
      右正本證明與原本無異
                                              書  記  官
中      華      民      國    八十九    年     十一     月    二十一    日


司法院資訊處製作；財團法人民間司法改革基金會備份。
